【裁判字號】    98,訴,159
【裁判日期】    980710
【裁判案由】    強盜
【裁判全文】
臺灣新竹地方法院刑事判決              98年度訴字第159號
公  訴  人  臺灣新竹地方法院檢察署檢察官
被      告  丙○○
指定辯護人  本院公設辯護人甲○○
上列被告因強盜案件，經檢察官提起公訴（98年度偵字第3047號
），本院判決如下：
    主  文
丙○○犯攜帶兇器強盜罪，累犯，處有期徒刑柒年肆月。
    事  實
一、丙○○前因違反懲治盜匪條例案件，經本院於民國88年4 月
    30日以88年度訴字第131 號判決判處有期徒刑8 年6 月確定
    ，於93年3 月5 日縮短刑期假釋出監，所餘期間付保護管束
    ，並於96年7 月26日保護管束期滿未經撤銷，視為已執行完
    畢。詎仍不知悔改，因失業及積欠電話費用，竟意圖為自己
    不法所有，於98年4 月12日某時許，騎乘其姐鄭美慧所有之
    車牌號碼HPO-189 號重型機車，身穿藍色長袖上衣、深色長
    褲，頭戴鴨舌帽及口罩，以遮掩自己面貌免遭辨識後，攜帶
    前晚即98年4 月11日晚間7 、8 時許在新竹縣竹北市○○街
    10元商店內甫購買足供兇器使用之西瓜刀1 把，伺機尋找下
    手強盜之目標，於當日下午4 時35分許，見新竹市○○路18
    7 號亞太電信新竹中正路門市之櫃檯無人看管，便進入該門
    市後，在櫃檯外往內俯身欲開啟收銀臺抽屜之際，見店員乙
    ○○從櫃檯後方之倉庫走出，丙○○遂亮出預藏之西瓜刀，
    先喝令乙○○進入倉庫內，因乙○○不願讓丙○○取走店內
    財物而未依指示進入而站立在倉庫門外，丙○○遂又持上開
    水果刀，對乙○○喝令不准動，以此脅迫方式，至使乙○○
    因畏懼自身安危而不能抗拒，任由丙○○取走收銀臺抽屜內
    現金新臺幣（下同）8,300 元，丙○○取得上開款項後隨即
    離開現場，並至該門市外之騎樓騎乘上開機車逃逸，嗣為警
    調取監視錄影畫面而循線查悉上情。
二、案經乙○○訴由新竹市警察局第一分局報請臺灣新竹地方法
    院檢察署檢察官偵查起訴。
    理  由
一、按被告以外之人於審判外之言詞或書面陳述，除法律有規定
    者外，不得作為證據，刑事訴訟法第159 條固定有明文，惟
    被告以外之人於審判外之陳述，雖不符同法第159條之1至之
    4規定，而經當事人於審判程序同意作為證據，法院審酌該
    言詞陳述或書面陳述作成時之情況，認為適當者，亦得為證
    據。又當事人、代理人或辯護人於法院調查證據時，知有第
    159條第1項不得為證據之情形，而未於言詞辯論終結前聲明
    異議者，視為有前項之同意，此亦據同法第159條之5規定明
    確。查本案所引用之證據資料（詳後引證據），其中傳聞證
    據部分，縱無刑事訴訟法第159條之1至第159條之4或其他規
    定之傳聞證據例外情形，亦因被告及其辯護人、檢察官或同
    意可作為證據使用，或未聲明異議，依刑事訴訟法第159條
    之5第1項、第2項之規定，本院審酌該證據作成之情況，並
    無不當，故其等於審判外之陳述，自得作為本案之證據。又
    按本案認定事實所引用之文書證據、物證等證據，並無證據
    證明係公務員違背法定程序所取得，亦無刑事訴訟法第159
    條之4 之顯有不可信之情況與不得作為證據之情形，本院斟
    酌本案卷內之證據並非非法取得，亦無證明力明顯過低之情
    形，且經本院於審判期日依法進行證據之調查、辯論，被告
    於訴訟上之程序權，已受保障，前揭各該證據，均得採為證
    據，先予敘明。
二、訊據被告丙○○對於上開事實於本院審理時坦承不諱（見本
    院卷第54至55頁），核與證人即告訴人乙○○於本院審理時
    證稱：98年4 月12日下午4 時35分許，有歹徒持刀進到亞太
    電信新竹中正路門市內，當天歹徒戴鴨舌帽及口罩，歹徒從
    前門進來時，伊是進倉庫按DVD ，一出來時就看到歹徒將櫃
    檯上的電腦撲倒，身體從櫃檯外往櫃檯內傾斜彎腰，直接開
    抽屜即收銀臺，歹徒見到伊從倉庫出來後，就拿出刀子叫伊
    進去倉庫，伊並沒有整個人進去，是站在門的中間，因不想
    讓歹徒拿錢，所以又走出來，歹徒就拿刀出來，並叫伊不要
    動，伊就嚇到了，站在原地沒有動，然後就看到歹徒打開抽
    屜拿錢就跑走等語相符（見本院卷第46至50頁），且有證人
    方志銘即目擊證人於警詢時之證述附卷可參（見98年度偵字
    第3047號卷第10至11頁），此外，並有新竹市警察局第一分
    局搜索扣押筆錄、扣押物品目錄表、照片及監視錄影器翻拍
    畫面共18張、贓物認領保管單、被告犯案後持強盜之現金至
    便利超商消費之統一發票4 張、車牌號碼HPO-189 號之車號
    查詢重型機車車籍表1 張、新竹市警察局第一分局98年6月6
    日竹市警一分偵字第0980013609號函暨所附之新竹市○○路
    187 號亞太電信新竹中正路門市內之照片5 張、門市平面圖
    、新竹市○○路187 號位置平面圖各1 份足佐（見98年度偵
    字第3047號偵查卷第12至27頁、本院卷第6 頁、第23至31頁
    ），足認被告上開自白與事實相符，應堪採信。又被告雖於
    警詢及偵訊時自承：因有精神官能症、憂鬱症，精神不太好
    ，才會持刀去搶云云（見98年度偵字第3047號卷第7 頁、第
    36 頁） ，惟參以被告於警詢、偵訊及本院訊問時均供稱：
    因為要還清之前所使用行動電話的欠費才會去搶錢等語（見
    98年度偵字第3047號卷第6 頁反面、第36頁、98年度聲羈字
    第65 號 卷第5 頁）；況其於本院訊問時亦坦認：其戴鴨舌
    帽、口罩之目的是不想要讓別人認出來等語（見98年度聲羈
    字第65 號 卷第4 頁），是被告對何以犯案之原因均能供述
    明確，且被告行為當時猶知道要以它物遮蔽臉龐以免遭辨識
    追捕，絲毫未見被告辨識其行為違法性或依其辨識而為行為
    之能力有何顯著受損之精神障礙存在，自無依刑法第19條第
    2 項規定予以減輕其刑之餘地，附此敘明。綜上，本件事證
    明確，被告攜帶兇器強盜之犯行堪以認定，應依法論科。
三、按刑法第321 條第1 項第3 款之攜帶兇器竊盜罪，係以行為
    人攜帶兇器竊盜為其加重條件。此所謂兇器，其種類並無限
    制，凡客觀上足對人之生命、身體、安全構成威脅，具有危
    險性之兇器均屬之，最高法院79年度上字第5253號判例要旨
    可資參照。經查，被告為本件犯行時所持取之西瓜刀1 把雖
    未扣案，然該西瓜刀形狀扁長，約43公分，此經證人乙○○
    當庭證述無訛（見本院卷第48頁），且為被告犯本案之前晚
    甫購買，被告並供稱欲供切水果之用（見本院卷第55頁），
    衡情該西瓜刀應為金屬材質、刃部鋒利，自屬客觀上足以對
    人之生命、身體及安全構成威脅而具有危險性之兇器。核被
    告所為，係犯刑法第330 條第1 項之攜帶兇器強盜罪。又被
    告前因違反懲治盜匪條例案件，經本院以88年度訴字第131
    號判決判處有期徒刑8 年6 月確定，並於93年3 月5 日縮短
    刑期假釋出監並付保護管束，嗣於96年7 月26日保護管束期
    滿未經撤銷視為已執行完畢等情，有臺灣高等法院被告前案
    紀錄表存卷可按，是被告於徒刑執行完畢5 年內，再故意犯
    本件有期徒刑以上之罪，應依刑法第47條第1 項之規定論以
    累犯，並依法加重其刑。爰審酌被告正值壯年，不思以正途
    賺取金錢，而冀望不勞而獲，竟持刀強盜他人財物，對告訴
    人之身心及社會秩序之危害程度甚鉅，且前有違反懲治盜匪
    條例案件之前科，有臺灣高等法院被告前案紀錄表在卷可參
    ，素行非佳，惟念及被告犯後於為警查獲時即坦承犯行，態
    度尚稱良好，及本件強盜所得之財物價值非鉅，且被告並未
    對告訴人施以傷害其身體之暴力行為，手段尚非兇殘，又已
    透過家人賠償被害店家4,200 元，此經告訴人當庭確認在卷
    （見本院卷第50 頁） ，暨衡酌被告為國中肄業，97年間從
    事抓房屋漏水之工作，月薪2 萬多元，為本件犯行時失業，
    經濟狀況普通等智識、教育程度及經濟狀況，兼審及其犯罪
    之動機、目的、手段等一切情狀，爰量處如主文所示之刑，
    以示懲儆。至於公訴人當庭表示具體求刑有期徒刑7 年6 月
    ，本院審酌前開各點，認尚嫌過重，附此敘明。另被告犯罪
    所用之西瓜刀1 把、口罩1 個、鴨舌帽1 頂，並未扣案，又
    非違禁物，被告復供稱均業已丟棄而滅失（見98年度偵字第
    3047號偵查卷第6 頁反面、本院卷第11頁、第55頁），為免
    日後執行困難，爰不予宣告沒收。
據上論斷，應依刑事訴訟法第299條第1項前段，刑法第330條第1
項、第47條第1項，判決如主文。
本案經檢察官李秋梅到庭執行職務。
中    華    民    國    98    年    7     月    10    日
                  刑事第五庭    審判長法  官  黃惠玲
                                      法  官  蔡欣怡
                                      法  官  林佑珊
以上正本證明與原本無異。
如不服本判決應於收受判決後10日內向本院提出上訴書狀，並應
敘述具體理由。其未敘述上訴理由者，應於上訴期間屆滿後20日
內向本院補提理由書 (均須按他造當事人之人數附繕本)「 切勿
逕送上級法院」。
中    華    民    國    98    年    7     月    10    日
                                      書記官  蕭惠婷
附錄本案論罪科刑法條全文
刑法第330條第1項
犯強盜罪而有第321條第1項各款情形之一者，處7 年以上有期徒
刑。
中華民國刑法第328條
意圖為自己或第三人不法之所有，以強暴、脅迫、藥劑、催眠術
或他法，至使不能抗拒，而取他人之物或使其交付者，為強盜罪
，處5年以上有期徒刑。
以前項方法得財產上不法之利益或使第三人得之者，亦同。
犯強盜罪因而致人於死者，處死刑、無期徒刑或 10 年以上有期
徒刑；致重傷者，處無期徒刑或 7 年以上有期徒刑。
第 1 項及第 2 項之未遂犯罰之。
預備犯強盜罪者，處 1 年以下有期徒刑、拘役或 3 千元以下罰
金。
刑法第321條第1項
犯竊盜罪而有左列情形之一者，處6月以上、5年以下有期徒刑：
一、於夜間侵入住宅或有人居住之建築物、船艦或隱匿其內而犯
    之者。
二、毀越門扇、牆垣或其他安全設備而犯之者。
三、攜帶兇器而犯之者。
四、結夥三人以上而犯之者。
五、乘火災、水災或其他災害之際而犯之者。
六、在車站或埠頭而犯之者。


司法院資訊處製作；財團法人民間司法改革基金會備份。
